臺灣宜蘭地方法院刑事判決
111年度交簡上字第8號
上  訴  人
即  被  告  游麗美


上列上訴人即被告因過失傷害等案件，不服本院簡易庭於民國11
0年12月29日所為之110年度交簡字第936號簡易判決（聲請簡易
判決處刑案號：110年度調偵字第344號），提起上訴，本院管轄
之第二審合議庭判決如下：
    主  文
原判決撤銷。
游麗美犯無照駕車過失傷害罪，處拘役拾日，如易科罰金，以新
臺幣壹仟元折算壹日。
    犯罪事實
一、游麗美未領有普通重型機車之駕駛執照，於民國109年12月2
    1日20時6分許，騎乘車牌號碼000-000號普通重型機車，沿
    宜蘭縣蘇澳鎮南寧路由南往北方向行駛，行經宜蘭縣○○鎮○○
    路0號前時，本應注意車前狀況，隨時採取必要之安全措施
    ，而依當時天候雨、夜間有照明、柏油路面濕潤無缺陷、無
    障礙物及視距良好等情形，並無不能注意之情事，竟疏未注
    意車前狀況，適行人陳吳春金由西往東步行欲穿越道路，亦
    疏未注意右方直行來車，致人車發生擦撞，陳吳春金因而受
    有肩部、膝部、腹部挫傷等傷害。
二、案經陳吳春金訴由臺灣宜蘭地方檢察署檢察官偵查後聲請簡
    易判決處刑。
    理  由
一、按被告經合法傳喚，無正當之理由不到庭者，得不待其陳述
    ，逕行判決，刑事訴訟法第371條定有明文。又對於簡易判
    決有不服之上訴，準用上開規定，此觀諸刑事訴訟法第455
    條之1第3項之規定自明。上訴人即被告(下稱被告)游麗美經
    合法傳喚，有本院送達證書在卷可參（見本院簡上卷第96頁
    ），被告於審理期日無正當理由不到庭，本院自不待其陳述
    ，逕為一造辯論判決。
二、證據能力之說明：
(一)按被告以外之人於審判外之陳述，雖不符刑事訴訟法第159
    條之1至第159條之4規定，而經當事人於審判程序同意作為
    證據，法院審酌該言詞陳述或書面陳述作成時之情況，認為
    適當者，亦得為證據；當事人、代理人或辯護人於法院調查
    證據時，知有第159條第1項不得為證據之情形，而未於言詞
    辯論終結前聲明異議者，視為有前項之同意，刑事訴訟法第
    159條之5規定甚明。查本判決所引用之被告以外之人於審判
    外之供述證據，檢察官、被告於本院準備程序均表示無意見
    而均不予爭執(見簡上卷第80-81頁)，且至言詞辯論終結前
    ，均未聲明異議，本院審酌上開證據方法於製作時之情況，
    尚無違法不當，揆諸前開規定，應認以之作為證據應屬適當
    。
(二)本案所引用之非供述證據，經本院審酌與本案被告被訴犯罪
    事實具有關連性，且無證據證明係實施刑事訴訟程序之公務
    員違背法定程序所取得，亦無證據證明有何偽造、變造之情
    事，依刑事訴訟法第158條之4之反面解釋，自應認均具有證
    據能力，合先敘明。
三、上開犯罪事實，業據被告游麗美於偵查及本院審理時均坦承
    不諱，核與證人即告訴人陳吳春金於警詢、偵查時指訴情節
    大致相符，並有宜蘭縣政府警察局蘇澳分局道路交通事故現
    場圖、道路交通事故調查報告表(一)、(二)、羅東聖母醫院
    診斷證明書、公路監理電子閘門（證號查詢機車駕駛人）查
    詢資料、交通部公路總局臺北區監理所110年9月10日北監基
    宜鑑字第1100233448號函所附鑑定意見書各1份、現場暨傷
    勢照片19張等在卷可佐。足認被告前開任意性自白與事實相
    符，應堪採信，本案事證明確，應依法論科。
四、核被告所為，係犯道路交通管理處罰條例第86條第1項、刑
    法第284條前段之無照駕車過失傷害罪。查被告無照駕駛因
    而致告訴人受傷，其所犯過失傷害罪，應依道路交通管理處
    罰條例第86條第1項之規定，加重其刑。又被告於車禍發生
    後，停留在肇事現場，在有偵查犯罪權限之機關或公務員尚
    不知何人為肇事者前，於警員前來處理時，向員警自首為肇
    事駕駛人，並接受裁判等情，有宜蘭縣政府警察局蘇澳分局
    南方澳派出所道路交通事故肇事人自首情形紀錄表1份（見
    他字卷第46頁）存卷可查，被告對於未發覺之犯罪自首而有
    願接受裁判之意，符合自首要件，爰依刑法第62條前段之規
    定，減輕其刑，並依法先加後減之。
五、撤銷原判決之理由及量刑：
(一)原審以被告未考領合格機車駕駛執照，竟不顧公眾安危，貿
    然無照騎車上路，危及公眾往來之安全，復未注意車前狀況
    ，致與告訴人發生擦撞，造成告訴人受有前開傷勢，自應予
    非難；惟考量告訴人就本案車禍亦有過失，暨被告犯後均坦
    承犯行，且已與告訴人達成調解，但因經濟困頓須分期給付
    ，迄未全數賠償告訴人所受損失之犯後態度，有卷附調解筆
    錄可參，暨其素行、自述高職之教育程度，現從事服務業、
    家庭經濟狀況勉持等一切情狀，量處拘役30日，並諭知易科
    罰金之折算標準，固非無見。然按刑罰之量定，固屬法院自
    由裁量之職權行使，惟刑事審判之量刑，在於實現刑罰權之
    分配的正義，故法院對科刑判決之被告量刑，應符合罪刑相
    當原則，使罰當其罪，以契合人民之法律感情，此所以刑法
    第57條明定科刑時應審酌一切情狀，尤應注意該條所列各款
    情形，以為科刑輕重之標準（最高法院92年度台上字第3268
    號、95年度台上字第1779號判決意旨參照），故事實審法院
    對於被告之量刑，雖屬自由裁量之事項，但並非概無法律性
    之拘束，即自由裁量權係於法律一定之外部性界限內，使法
    官具體選擇以為適當之處理，因此，在裁量時，應符合比例
    、平等及罪刑相當原則，並審酌刑法第57條所列各款情狀，
    分別情節，為被告量刑輕重之標準，使輕重得宜，罰當其罪
    。經查，被告犯後於本院審理期間業已全數賠償告訴人所受
    損失，且告訴人具狀表示願意原諒被告並撤回告訴，為被告
    請求刑事免責(見簡上卷第83-85頁)，原審於科刑時未及審
    酌此部分，即對被告科刑如上，難認已符罪刑相當原則，所
    為量刑自有可議。原判決既有上開可議之處，即屬無從維持
    ，自應由本院予以撤銷改判。
(二)爰以行為人之責任為基礎，審酌被告無照騎車上路，危及公
    眾往來之安全，復未注意車前狀況，致與告訴人發生擦撞，
    造成告訴人受有前開傷勢，自應予非難；惟考量被告就本案
    車禍之發生並非肇事主因，暨被告犯後均坦承犯行，且已與
    告訴人達成調解，並全數賠償告訴人所受損失之犯後態度，
    暨其於警詢中自陳高職畢業之智識程度、家庭經濟狀況勉持
    等一切情狀，量處如主文所示之刑，並諭知易科罰金之折算
    標準。
據上論斷，應依刑事訴訟法第455條之1第1項、第3項、第371條
、第299條第1項前段，道路交通管理處罰條例第86條第1項，刑
法第11條前段、第284條前段、第62條前段、第41條第1項前段，
刑法施行法第1條之1第1項，判決如主文。
本案經檢察官郭欣怡聲請簡易判決處刑；檢察官劉憲英到庭執行
職務。
中　　華　　民　　國　　111 　年　　9 　　月　 　1　　日
                  刑事第三庭審判長法　官  許乃文        
　　　　　　　　　　　　　　　　　法  官  游皓婷
                                  法  官  劉芝毓
以上正本證明與原本無異。
本件不得上訴。
　　　　　　　　　　　　　　　　　書記官  蕭亦倫
中　　華　　民　　國　　111 　年　　9 　　月　　1 　　日
附錄本案論罪科刑法條：
道路交通管理處罰條例第86條第1項
汽車駕駛人，無駕駛執照駕車、酒醉駕車、吸食毒品或迷幻藥駕
車、行駛人行道或行經行人穿越道不依規定讓行人優先通行，因
而致人受傷或死亡，依法應負刑事責任者，加重其刑至二分之一
。
中華民國刑法第284條
因過失傷害人者，處1年以下有期徒刑、拘役或10萬元以下罰金
；致重傷者，處3年以下有期徒刑、拘役或30萬元以下罰金。